【裁判字號】    97,易,364
【裁判日期】    971030
【裁判案由】    藏匿人犯等
【裁判全文】
臺灣板橋地方法院刑事判決               97年度易字第364號
公  訴  人  臺灣板橋地方法院檢察署檢察官
被      告  甲○○原名吳季隆.
            乙○○
                      2樓
                    （現於臺灣臺北監獄執行中）
上列被告因違反電子遊戲場業管理條例等案件，經檢察官提起公
訴（96年度偵字第27448 號），本院判決如下：
    主  文
甲○○違反未依電子遊戲場業管理條例規定，辦理營利事業登記
者，不得經營電子遊戲場業之規定，累犯，處有期徒刑參月，如
易科罰金，以新臺幣壹仟元折算壹日。扣案如附表所示之物品均
沒收。
乙○○犯頂替罪，處拘役肆拾日，如易科罰金，以新臺幣壹仟元
折算壹日。
    事  實
一、吳季隆前有多次犯罪前科，其於民國94年間所犯傷害罪，經
    本院以94年度簡字第3273號判處有期徒刑3 月，得易科罰金
    確定，並於94年10月18日易科罰金執行完畢。其明知未依電
    子遊戲場業管理條例規定辦理營利事業登記者，不得經營電
    子遊戲場業，竟基於經營電子遊戲場業及賭博之犯意，自民
    國96年3 月間起在位於臺北縣板橋市○○街179 之8 號（含
    地下室及一至三樓）之公眾得出入場所，擺設「景品販賣機
    水果盤」共8 台、「小瑪莉」1 台、「景品販賣機滿貫大亨
    」共2 台，「金歡喜景品販賣機彈珠台」共7 台、「小瑪莉
    野蠻遊戲變異體」共2 台、「景品販賣機水果盤」共2 台等
    賭博性電子遊戲機（合計22台），其賭博方式為：由賭客以
    現金一比一或一比五之比例開分，隨後再視機台螢幕上所顯
    示圖案連線情形或依所胡牌型，獲得不等倍數之分數；反之
    若無連線或胡牌，則所押注之分數即被取消歸吳季隆所有，
    而賭客最後累積之分數可換得與上述設定比例相同之現金（
    即50分可兌換10元，但分數最少需5000分才可兌換），藉此
    經營電子遊戲場業，並接續與不特定之人賭博財物。吳季隆
    復透過其女友丙○○介紹罹有血友病之乙○○，以每月3 萬
    5000元及提供上址房間供乙○○免費居住之代價，由乙○○
    在上址擔任店員，負責監看監視器過濾賭客及開分洗分之工
    作，又甲○○惟恐其經營電子遊戲場業及賭博犯行為警查覺
    ，復與乙○○約定，苟日後該址為警查獲，即由乙○○出面
    頂替供承經營上開電子遊戲場業犯行，雙方並簽立一份房屋
    租賃契約書，佯裝吳季隆將上開房屋出租於乙○○，供作乙○○在該處違法經營電子遊戲場業犯行之依據。嗣乙○○因
    另犯毒品案件經臺灣板橋地方法院檢察署發布通緝，經警於
    96年5 月22日晚間9 時30分許，在臺北縣土城市○○路○段
    118 號前緝獲，警方於徵得其同意後，前往臺北縣板橋市○○街179 之8 號執行搜索，當場扣得甲○○所有前開賭博性
    電子遊戲機共22台（含IC板共32塊）及代幣共計277 枚、監
    視器螢幕及分頻器各1 台、監視器鏡頭1 個等物。嗣乙○○
    經移送臺北縣政府警察局板橋分局接受訊問時，乙○○即依
    約供承上開非法經營電子遊戲場業及賭博之行為，致使該局
    承辦人員誤認乙○○確有犯電子遊戲場業及賭博等犯行，乃
    將乙○○移請偵辦，復經臺灣板橋地方法院檢察署檢察官於
    96年6 月29日以96年度偵字第13969 號向本院聲請簡易判決
    處刑，惟本院嗣於96年度易字第3275號案件審理中，乙○○
    翻異前供，改稱係受雇於甲○○及雙方約定之頂替內容，始
    查悉上情。
二、案經臺灣板橋地方法院檢察署檢察官自動檢舉偵查起訴。
    理  由
一、訊據被告乙○○對於前開頂替犯行，迭於偵審中均坦承不諱
    ，復經本院調閱96年度易字第3275號全卷查明屬實，則其頂
    替犯行，堪以認定。至被告甲○○則矢口否認有何違反電子
    遊戲場業管理條例及賭博犯行，辯稱：該信義路址為伊阿姨
    丁○○所有，因伊居住於臺北縣土城市，故阿姨丁○○就近
    委託伊出租予乙○○，當時曾與乙○○簽立租賃契約，租金
    係以匯款方式匯給伊阿姨丁○○，於出租時並不知乙○○租
    屋要做何用，而為警查扣之機台22台係伊之前經營電玩店所
    遺留下來的，均係舊的機台，當初出租予乙○○時就已講明
    因機台沒有地方可以放置，因此暫時放置在該房屋內，惟上
    開機台並無對外營業，詎料被告乙○○竟然帶警察來將機台
    查扣，並指稱伊在經營電玩，伊生氣之餘曾出手毆打乙○○
    ，乙○○因此懷恨在心才指控伊在上址經營電玩云云。經查
    ，被告甲○○所涉之違反電子遊戲場業及賭博犯行，業據同
    案被告乙○○迭於偵審中證述明確，而被告甲○○雖否認上
    情，僅陳二人係房東與房客之租賃關係云云，惟按上址扣案
    之賭博性電玩機台共22台均係被告甲○○所有，為被告甲○○所不否認，是衡諸常情，該處既已出租予被告乙○○使用
    ，由乙○○負責支付租金，則何以甲○○所有之機台猶擺放
    於現場？更何況，上開機台既為甲○○所有，而被告乙○○
    僅為租屋之房客，則其如何於未經房東甲○○之同意下，擅
    自將上開多達22台之機台開機插電對外營業？又被告甲○○
    雖另提出租賃契約書及匯款單，以證兩人係單純之租賃關係
    云云，惟經本院依職權傳喚證人丁○○到庭訊以有關上開房
    屋之出租事宜，其證稱：二月份我與乙○○簽訂房屋租賃契
    約，是乙○○親自到新竹與我簽訂租賃契約，一個月租金是
    四萬五，他說承租房子要與家人一起住，房子是我新買的，
    是空屋，之前都沒有使用，因為乙○○是吳季隆的朋友，是
    吳季隆介紹來承租的，我有跟吳季隆說我的房子要出租，且
    吳季隆住在土城，而我購買的房子是在板橋信義路，所以他
    可以就近幫忙承租，簽約當時吳季隆沒有在場，乙○○是與
    我姊姊一起來的，約簽一年半，兩人都有在契約書上簽名，
    約定六日以前給付租金，乙○○只有付第一次而已，是用匯
    款的方式給我的，之後就沒有了，我有一直找他，要請他搬
    走，但沒有找到乙○○，對於吳季隆與乙○○簽訂另外一紙
    的房屋租賃契約書，伊不知道這份契約書，．．，房子承租
    後交付給乙○○時，房子內並沒有放置任何東西，也不知道
    為何租予乙○○的房內有擺設吳季隆的電動玩具機台，我也
    不知道為何吳季隆會稱該房子是他承租給乙○○的等語，核
    與被告甲○○所辯上開房屋係渠阿姨委託出租予乙○○之情
    節均相左，顯見被告甲○○上開辯解之不實；再查，本件查
    獲之經過為被告乙○○因另涉毒品案件，經警通緝到案，警
    方於徵得其同意後，前往被告乙○○所供述之現居地址即臺
    北縣板橋市○○街17 9之8 號執行搜索，當場並扣得前開賭
    博性電子遊戲機共22台（含IC板共32塊）及代幣共計277 枚
    、監視器螢幕及分頻器各1 台、監視器鏡頭1 個等物之過程
    ，亦據本件查獲警員黃國訓於本院審理中到庭證稱：乙○○
    在中央路1 段路邊盤查後被我們發現乙○○因毒品案件通緝
    犯，所以就帶回廣福派出所，我們認為他的住處還有毒品，
    所以就詢問乙○○住在哪裡，經過乙○○的同意，就到上開
    地址進行搜索，到了板橋市○○街179 之8 號後我們發現該
    住處有電玩機台，我們是從地下一樓車道，地下一樓是車庫
    ，從地下一樓鐵捲門進入一樓的，進入地下一樓要用遙控器
    打開門後，然後才可以進入，一樓是客廳。至於有沒有擺設
    電玩我忘記了，然後好像有二、三層樓有擺電玩，上二、三
    樓不用鑰匙開啟，當時二、三樓是沒有人，但燈是開的，我
    所看到的機台有的有插電，有的沒有插電，當時乙○○說機
    台是他的，我有問他擺放多久，有無客人來玩，他說有，就
    我在現場看，有插電的機台，是有人玩，現場座椅有些是亂
    擺，有些固定在機台前面，但沒有看到櫃台，．．，當時乙○○說機台是房東吳季隆的，也有拿房屋租賃契約書給我看
    ，從頭到尾乙○○都很配合我們辦案，我們事後並沒有通知
    屋主到案，．．，現場機台有幾台是故障，但不知道有哪幾
    台，現場看起來是很凌亂，但看不出有很厚的灰塵，離開現
    場也是從地下室離開，現場有看到監視器，監視螢幕是拍地
    下室，監視器是裝設在鐵捲門的入口處而已等語，並有現場
    照片附卷為證，是以依現場機台前放置有椅子，於地下室入
    口處並設有監視鏡頭查看進出情形等情以觀，益證被告乙○○所陳被告甲○○確有以上開機台供營業使不特定人把玩賭
    博之情。是被告甲○○前揭所辯，顯係事後卸責之詞，不足
    採信。從而本件罪證明確，被告甲○○所涉違反電子遊戲場
    業及賭博犯行亦堪認定，自應依法論科。
二、核被告甲○○所為，係違反電子遊戲場業管理條例第15條規
    定，應依同條例第22條之規定處罰，及犯刑法第266 條第1
    項前段之賭博罪；核被告乙○○所為，則係犯刑法第164 條
    第2 項之頂替罪。又被告甲○○係以電子遊戲機具與人對賭
    ，其行為本質上即含有反覆為同一種類事務之概念在內，是
    被告甲○○前後多次違法經營電子遊戲場業、賭博之行為，
    應為法律上之包括一罪。又被告甲○○與乙○○就上開賭博
    犯行間，有犯意之聯絡及行為之分擔，皆為共同正犯。又被
    告甲○○進以1 行為觸犯上開2 罪名，應依刑法第55條規定
    ，從一重之電子遊戲場業管理條例第22條之違法經營電子遊
    戲場業罪處斷。又被告甲○○於94年間所犯傷害罪，經本院
    以94年度簡字第3273號判處有期徒刑3 月，並於94年10月18
    日易科罰金執行完畢，此有臺灣高等法院被告前案紀錄表附
    卷為證，是被告受徒刑執行完畢，五年內再故意犯本件有期
    徒刑以上之本罪，為累犯，應依刑法第47條之規定加重其刑
    。爰審酌被告甲○○未經許可即擺設電動機具與不特定人賭
    博，助長賭風，對社會風氣有不良影響，及事後亦否認犯行
    ，態度不佳，另被告乙○○則均坦承犯行，態度良好等一切
    情狀，分別量處如主文所示之刑，並均諭知易科罰金之折算
    標準。至扣案如附表編號1 至6 所示之機台，係當場賭博之
    器具，不問屬於被告與否，應依刑法第266 條第2 項規定宣
    告沒收，另其餘物品則係被告甲○○所有供本件犯罪所用之
    物，則應依刑法第38條第1 項第2 款規定宣告沒收之。至扣
    案之代幣共277 枚，訊據被告乙○○於本院審理中供稱：各
    該機台並沒有使用代幣，都是用現金洗分，代幣是本來就在
    機台內的等語，是尚無證據足認各該扣案代幣係供本件犯行
    所用之物，是自無從於本案宣告沒收之，附此敘明。
據上論斷，應依刑事訴訟法第299 條第1 項前段，電子遊戲場業
管理條例第15條、第22條，刑法第11條前段、第28條、第266 條
第1 項前段、第2 項、第164 條第2 項、第55條、第47條第1 項
、第41條第1 項前段、第38條第1 項第2 款，刑法施行法第1 條
之1 ，判決如主文。
本案經檢察官汪南均到庭執行職務。
中    華    民    國    97    年    10    月    30    日
                    刑事第二十二庭  法  官  徐  蘭  萍
以上正本證明與原本無異。
如不服本判決，應於判決送達後十日內，向本院提出上訴狀。
                                    書記官  廖  美  紅
中    華    民    國    97    年    10    月    31    日
附錄本罪論罪科刑法條全文：
電子遊戲場業管理條例第15條
未依本條例規定辦理營利事業登記者，不得經營電子遊戲場業。
電子遊戲場業管理條例第22條
違反第十五條規定者，處行為人一年以下有期徒刑、拘役或科或
併科新臺幣五十萬元以上二百五十萬元以下罰金。
中華民國刑法第266條
在公共場所或公眾得出入之場所賭博財物者，處一千元以下罰金
。但以供人暫時娛樂之物為賭者，不在此限。
當場賭博之器具與在賭檯或兌換籌碼處之財物，不問屬於犯人與
否，沒收之。
中華民國刑法第164條
（藏匿人犯或使之隱避、頂替罪）
藏匿犯人或依法逮捕拘禁之脫逃人或使之隱避者，處2年以下有
期徒刑、拘役或5百元以下罰金。
意圖犯前項之罪而頂替者，亦同。
附表：
┌──┬──────────┬─────┬───────┐
│編號│扣案物品            │數量      │備註          │
├──┼──────────┼─────┼───────┤
│1   │景品販賣機水果盤    │8台       │電動賭博機台  │
├──┼──────────┼─────┼───────┤
│2   │小瑪莉              │1台       │同上          │
├──┼──────────┼─────┼───────┤
│3   │景品販賣機滿貫大亨  │2台       │同上          │
├──┼──────────┼─────┼───────┤
│4   │金歡喜景品販賣機彈珠│7台       │同上          │
│    │台                  │          │              │
├──┼──────────┼─────┼───────┤
│5   │小瑪莉野蠻遊戲變異體│2台       │同上          │
├──┼──────────┼─────┼───────┤
│6   │景品販賣機水果盤    │2台       │同上（在2 樓查│
│    │                    │          │扣）          │
├──┼──────────┼─────┼───────┤
│7   │監視器螢幕          │1台       │被告所有供犯罪│
│    │                    │          │所用之物      │
├──┼──────────┼─────┼───────┤
│8   │分頻器              │1台       │同上          │
├──┼──────────┼─────┼───────┤
│9   │監視器鏡頭          │2個       │同上          │
└──┴──────────┴─────┴───────┘


司法院資訊處製作；財團法人民間司法改革基金會備份。
